ACORDAO-COMPLETO-2559600

ACÓRDÃO 691/2023 ATA 2/2023 - PRIMEIRA CÂMARA

VISTOS, relatados e discutidos estes autos de embargos de declaração opostos ao Acórdão 5264/2022-TCU-Primeira Câmara, 
ACORDAM os Ministros do Tribunal de Contas da União, reunidos em sessão da Primeira Câmara, ante as razões expostas pelo relator, em:
9.1. nos termos dos arts. 32, inciso II, e 34 da Lei 8.443/1992, conhecer do presente recurso;
9.2. quanto ao mérito, negar-lhe provimento, mantendo inalterados os termos do acórdão recorrido; e
9.3. dar ciência aos recorrentes.

Embargos de declaração opostos à decisão que negou provimento a recurso de reconsideração.

Primeira Câmara

Fundo Nacional de Saúde

3. Recorrentes: Acessibilidade Brasil (05.147.737/0001-55); Guilherme de Azambuja Lira (XXX.202.217-XX)

13.1. Ministros presentes: Walton Alencar Rodrigues (Presidente) e Benjamin Zymler (Relator).
13.2. Ministros-Substitutos convocados: Augusto Sherman Cavalcanti e Weder de Oliveira.

BENJAMIN ZYMLER

Ministro Benjamin Zymler

Trata-se de embargos de declaração opostos por Acessibilidade Brasil e Guilherme de Azambuja Lira, na qualidade de presidente da entidade, ao Acórdão 5264/2022-TCU-Primeira Câmara, que negou provimento a recurso de reconsideração.
2.	O feito cuidou, originalmente, de tomada de contas especial instaurada pelo Fundo Nacional de Saúde (FNS) em razão da impugnação de despesas no bojo do Convênio 2.197/2008.
3.	O objeto da avença, celebrada entre o Ministério da Saúde e a entidade Acessibilidade Brasil, foi dar apoio técnico e financeiro para "fortalecer a Biblioteca Virtual em Saúde Pública". A vigência compreendeu o período de 31/12/2008 a 22/10/2011, com prazo para prestação de contas até 21/12/2011.
4.	Os recursos previstos foram orçados no total de R$ 584.500,00, sendo R$ 559.500,00 à conta do concedente e R$ 25.000,00 a título de contrapartida.
5.	A instauração da tomada de contas especial foi motivada pela não comprovação da regular aplicação de parte dos recursos e pela não aplicação no mercado financeiro.
6.	Segundo o Relatório de Tomada de Contas Especial 126/2018 (peça 50) , a responsabilidade pelo dano foi atribuída, solidariamente, à Acessibilidade Brasil e ao sr. Guilherme de Azambuja Lira, no valor original de R$ 251.530,42.
7.	No âmbito desta Corte, foi realizada a citação dos responsáveis, os quais ofereceram as alegações de defesa insertas à peça 65.
8.	O feito prosseguiu regularmente e culminou na prolatação do Acórdão 5385/2021-TCU-Primeira Câmara, sob relatoria do Ministro-Substituto Weder de Oliveira, por meio do qual as contas dos responsáveis foram julgadas irregulares, com imputação de débito solidário (R$ 249.000,00) e aplicação de multa individual, no valor de R$ 42.000,00 cada.
9.	Ato contínuo, os responsáveis interpuseram recurso de reconsideração, ao qual foi negado provimento (vide Acórdão 5264/2022-TCU-Primeira Câmara) .
10.	Agora, os responsáveis opõem embargos de declaração por meio dos quais suscitam a existência de omissão e contradição na deliberação vergastada com base nos seguintes argumentos: (i) o Tribunal posicionou-se de forma dúbia ao afirmar não ser possível concluir sobre a execução do contrato e, em seguida, pontuar que os recursos não foram aplicados regularmente; (ii) embora o Tribunal tenha reconhecido que o objeto foi executado parcialmente, o parecer técnico do concedente posicionou-se favoravelmente à execução física; (iii) não houve subsunção da conduta analisada às hipóteses legalmente previstas de aplicação de multa; (iv) não houve dano ao Erário e o entendimento desta Corte resultaria em enriquecimento sem causa por parte do poder público; (v) o atingimento da finalidade pactuada e a ausência de desvio dos valores deve implicar o afastamento do débito; e (vi) ao aplicar a multa, não se levou em conta as atenuantes que ensejariam a redução de seu valor , nos termos do art. 22 da LINDB.  
11.	Assim, os embargantes pleiteiam que sejam sanados os vícios apontados para que, ao final, "sejam acatados os efeitos financeiros do contrato e a redução da multa para o patamar mínimo, em atenção ao princípio da boa-fé, da segurança jurídica e, sobretudo, à vedação ao enriquecimento sem causa".
	É o relatório.

Ian Aurichio de Mello (OAB/SP 452.447), Mariana Vitório Tiezzi (OAB/SP 298.158), Lauro Cesar Mazetto Ferreira (OAB/SP 183.983) e outros.

Não atuou

EMBARGOS DE DECLARAÇÃO OPOSTOS À DECISÃO QUE NEGOU PROVIMENTO A RECURSO DE RECONSIDERAÇÃO. CONHECIMENTO. AUSÊNCIA DE CONTRADIÇÃO, OMISSÃO OU OBSCURIDADE. REJEIÇÃO. CIÊNCIA.

TOMADA DE CONTAS ESPECIAL (TCE)

não atuou

Considerando que o exame de admissibilidade cinge-se ao cabimento do recurso, sem indagar sobre a existência, ou não, de omissão, contradição ou obscuridade, verifica-se que os argumentos apresentados pelos embargantes enquadram-se, em tese, no que dispõe o art. 34 da Lei 8.443/1992.
2.	Além disso, a notificação da Acessibilidade Brasil e do sr. Guilherme de Azambuja Lira acerca do acórdão embargado concretizou-se no dia 17/10/2022 (peças 196 e 199) e o recurso foi protocolado em 26/10/2022. Dessa forma, o requisito da tempestividade também foi atendido.
3.	Logo, conheço dos presentes embargos de declaração, uma vez que estão presentes os requisitos específicos de admissibilidade previstos nos arts. 32 e 34 da Lei 8.443/1992 c/c o art. 287 do RITCU.
II - Breve histórico
4.	O feito sob exame tratou, originalmente, de tomada de contas especial instaurada pelo Fundo Nacional de Saúde (FNS) em razão da impugnação de despesas no bojo do Convênio 2.197/2008.
5.	O objeto da avença, celebrada entre o Ministério da Saúde e a entidade Acessibilidade Brasil, foi dar apoio técnico e financeiro para "fortalecer a Biblioteca Virtual em Saúde Pública". A vigência compreendeu o período de 31/12/2008 a 22/10/2011, com prazo para prestação de contas até 21/12/2011.
6.	Os recursos previstos foram orçados no total de R$ 584.500,00, sendo R$ 559.500,00 à conta do concedente e R$ 25.000,00 a título de contrapartida.
7.	A instauração da tomada de contas especial foi motivada pela não comprovação da regular aplicação de parte dos recursos e pela não aplicação no mercado financeiro.
8.	Segundo o Relatório de Tomada de Contas Especial 126/2018 (peça 50) , a responsabilidade pelo dano foi atribuída, solidariamente, à Acessibilidade Brasil e ao sr. Guilherme de Azambuja Lira, no valor original de R$ 251.530,42.
9.	No âmbito desta Corte, foi realizada a citação dos responsáveis, os quais ofereceram as alegações de defesa insertas à peça 65.
10.	O feito prosseguiu regularmente e culminou na prolatação do Acórdão 5385/2021-TCU-Primeira Câmara, sob relatoria do Ministro-Substituto Weder de Oliveira, por meio do qual as contas dos responsáveis foram julgadas irregulares, com imputação de débito solidário (R$ 249.000,00) e aplicação de multa individual, no valor de R$ 42.000,00 cada.
11.	Ato contínuo, os responsáveis interpuseram recurso de reconsideração, ao qual foi negado provimento (vide Acórdão 5264/2022-TCU-Primeira Câmara) .
12.	É contra essa deliberação que se insurgem os embargantes.
III - Das alegações recursais
13.	Em resumo, os responsáveis suscitam a existência de omissão e contradição na deliberação vergastada com base nos seguintes argumentos: (i) o Tribunal posicionou-se de forma dúbia ao afirmar não ser possível concluir sobre a execução do contrato e, em seguida, pontuar que os recursos não foram aplicados regularmente; (ii) embora o Tribunal tenha reconhecido que o objeto foi executado parcialmente, o parecer técnico do concedente posicionou-se favoravelmente à execução física; (iii) não houve subsunção da conduta analisada às hipóteses legalmente previstas de aplicação de multa; (iv) não houve dano ao Erário e o entendimento desta Corte resultaria em enriquecimento sem causa por parte do poder público; (v) o atingimento da finalidade pactuada e a ausência de desvio dos valores deve implicar o afastamento do débito; e (vi) ao aplicar a multa, não foram levadas em conta as atenuantes que ensejariam a redução de seu valor , nos termos do art. 22 da LINDB.  
14.	Assim, os embargantes pleiteiam que sejam sanados os vícios apontados para que, ao final, "sejam acatados os efeitos financeiros do contrato e a redução da multa para o patamar mínimo, em atenção ao princípio da boa-fé, da segurança jurídica e, sobretudo, à vedação ao enriquecimento sem causa".
IV - Da análise de mérito
15.	Não procedem as omissões e contradições levantadas pelos embargantes.
16.	A decisão vergastada deixou expressamente assentados os motivos que conduziram à irregularidade das contas dos responsáveis e ao débito apurado, in verbis:
	"[...] 20. Conforme restou evidenciado nos autos, o fundamento para a instauração da tomada de contas especial foi a impugnação parcial de despesas relativas aos pagamentos efetuados à empresa Tath & Ana Bureaux de Serviços de Informática Ltda., indicados a seguir:
	a) R$ 50.000,00 e R$ 100.000,00, referentes às Notas Fiscais 739 e 740, respectivamente, emitidas em 2/6/2011 pela empresa Tath & Ana Bureaux Serviços de Informática Ltda., com débitos na conta específica em 2/6/2011;
	b) R$ 50.000,00, referente à Nota Fiscal 742, emitida em 3/6/2011 pela empresa Tath & Ana Bureaux Serviços de Informática Ltda., com débito na conta específica em 3/6/2011; e
	c) R$ 49.000,00, referente à Nota Fiscal 745, emitida em 7/6/2011 pela empresa Tath & Ana Bureaux Serviços de Informática Ltda., com débito na conta específica em 7/6/2011.
	21. Do que ressai dos autos, a transferência de recursos para a empresa acima citada, que teria sido contratada diretamente, por se tratar de serviço técnico especializado, não restou comprovada.
	22. Sobre o assunto, na fase interna desse processo, a própria empresa declarou que 'com vistas a tornar factível a remuneração pelos serviços prestados e entregues a este Ministério, valeu-se de terceiros, para o recebimento do valor devido', sendo que, para ela, 'a ausência da efetiva relação comercial não descaracteriza a nota fiscal, tampouco a torna ilegal'. Observa-se, pois, que houve a utilização de um artifício para o recebimento dos valores em comento, o que rompe o nexo de causalidade entre a execução do objeto conveniado e os recursos repassados. [...]
	24. Nesta fase recursal, os responsáveis, mais uma vez, não apresentaram documentos aptos a evidenciar o nexo causal entre as despesas declaradas (notas fiscais) de R$ 249.000,00 destinadas à empresa Tath & Ana Bureaux de Serviços de Informática Ltda. e os débitos existentes no mesmo montante e datas na conta específica do convênio.
	25. Como bem registrou a Serur, tal exigência não se traduz em mera formalidade, mas, sim, em ocorrência grave a ensejar irregularidade das contas." (g. n.) 
17.	Em relação ao argumento de que esta Corte de Contas teria sido contraditória ao imputar débito sem que houvesse conclusão sobre a execução, ou não, do objeto conveniado, cumpre transcrever trecho da instrução da unidade técnica que abordou precisamente a questão:
	"[...] 6.3. In casu, o relator a quo posicionou-se claramente acerca da execução física do Convênio 2.197/2008 (Siafi 643916) , conforme excerto do voto (peça 116, p. 4) :
	'20. Analisando a documentação constante dos autos, bem como as análises das alegações de defesa empreendidas pela unidade instrutiva e pelo MP/TCU, verifico a impossibilidade de se concluir de forma taxativa se o objeto do convênio foi integralmente concluído e se apresentou funcionalidade.' (Grifou-se) .
	6.4. Na visão do relator a quo, os elementos trazidos aos autos não permitem evidenciar a plena execução física do ajuste. Veja-se que, em nenhum momento, refutou-se a tese de execução parcial, mas, apenas, do total conveniado. O relatório da decisão condenatória (peça 117) explana, de modo cristalino, a questão da execução física do convênio, conforme excerto abaixo (peça 117, p. 6) :
	'40. No que concerne às alegações relativas ao cumprimento integral do termo de convênio, a defesa mencionou que a segunda e final prestação de contas tiveram a conclusão do concedente dos recursos pela não aprovação das contas prestadas, em que pese todos os esclarecimentos efetuados pela defendente, conforme os seguintes pareceres: a) Parecer GESCON 3469, de 25 de novembro de 2013 (doc. 08) , peça 80) ; b) Parecer GESCON 777, de 26 de junho de 2015 (doc.10, peça 82) ; c) Parecer GESCON 168, de 16 de março de 2016 (doc.12, peça 92) ; d) Parecer GESCON 623, de 15 de julho de 2016 (doc.14, peça 94) e, por fim, e) Parecer GESCON 985, de 2 de dezembro de 2016 (doc.16, peça 96) .
	41. A mesma alegação apresentada nos presentes autos está contida no documento de peça 4 dos autos, não tendo havido nenhuma informação noviça que nos permita divergir do entendimento propalado pelo concedente dos recursos no que se refere à negativa quanto à correta execução do ajuste aqui tratado. Demais disso, o fato de o convenente ter executado uma ou algumas etapas do convênio, e tendo estas sido aprovadas pelo concedente, não necessariamente impende a desnecessidade de devolução por parte do gestor dos recursos, conforme ver-se-á. Assim, é entendimento na Jurisprudência dominante no TCU que, no caso de execução parcial do objeto do convênio, sem alcance dos seus objetivos, o gestor convenente responde pelo total dos recursos repassados, não cabendo ao defendente alegar o enriquecimento sem causa da Administração Pública, quando da cobrança integral dos valores repassados.' (Grifou-se) .
	6.5. Assim sendo, resta claro o entendimento do TCU acerca da não execução integral do convênio; houve, em verdade, execução parcial sem alcance dos objetivos do ajuste. Tal conclusão não configura prejuízo algum aos princípios da ampla defesa e do contraditório, porquanto aos responsáveis ora recorrentes foram dadas amplas oportunidades de defesa ao longo do processo na fase de instrução (alegações de defesa) e em sede de embargos de declaração. [...]
	7.3. Quanto à alegação de que não teria elementos probatórios a indicar desvio de finalidade na aplicação dos recursos do convênio, tem-se que tal fato, embora procedente, não modifica em nada os fundamentos que serviram de base para irregularidade das contas dos responsáveis, ora apelantes. Em nenhum momento processual, cogitou-se desvio de finalidade, sendo, pois, irrelevante a alegação." (g. n.) 
18.	Já em relação à execução física do ajuste, a decisão guerreada assim dispôs:
	"[...] 7.5. Quanto à execução física do convênio, compulsando os autos, constata-se que essa foi reconhecida pela área técnica da concedente, conforme documentos às peças 2; 3, p. 2; 4, p. 50; 15, p. 3; 16, p. 2-3; 17, p. 2-3; e 18, p. 2. Em que pese não restar comprovado documentalmente nos autos a plena execução física, entende-se que essa deve ser reconhecida, pois os documentos públicos têm presunção legal de autenticidade, cabendo o ônus da prova à parte que alega a falsidade, seja obtendo seu reconhecimento judicial, seja carreando aos autos elementos suficientemente fortes para caracterizar a ocorrência da alegada falsificação (Acórdão 2306/2015-TCU-Plenário, rel. Ministro Benjamin Zymler, e 49/2015-Plenário, rel. Ministro Bruno Dantas) .
	7.6. Ocorre que a jurisprudência desta Corte é no sentido de que a mera execução física do objeto ou de parte dele, por si só, não comprova que os recursos foram aplicados corretamente, cabendo ao responsável demonstrar o nexo causal entre os recursos que lhe foram repassados e os documentos de despesas referentes à execução, tais como notas de empenho, recibos, notas fiscais, extratos bancários, de forma que seja possível confirmar que determinado objeto conveniado (no caso objeto do repasse) tenha sido executado com os recursos transferidos.
	7.7. Esse entendimento fundamenta-se no dever de prestar contas, previsto no parágrafo único do art. 70 da Constituição Federal, bem como em outros normativos infraconstitucionais, como o Decreto-Lei 200/1967. Nesse sentido é o teor dos Acórdão 2024/2016-TCU-Segunda Câmara, rel. Ministra Ana Arraes; 1.449/2016-2ª Câmara, rel. Ministra Ana Arraes; 11.236/2015-2ª Câmara, rel. Ministra Ana Arraes; 11.222/2015-2ª Câmara, rel. Ministro Augusto Nardes; 7.612/2015-1ª Câmara, rel. Ministro Walton Alencar Rodrigues; 3.356/2019-1ª Câmara, rel. Ministro Walton Alencar Rodrigues; e 3.547/2019-1ª Câmara, rel. Ministro Benjamim Zymler.
	7.8. No caso concreto, percebe-se que, embora tenha havido o reconhecimento pela execução física, reputa-se irregular a execução financeira. Efetivamente, os responsáveis, ora recorrentes, não apresentaram aos autos documentos que evidenciem o nexo de causalidade financeiro entre as despesas declaradas (notas fiscais) de R$ 249.000,00, destinadas à empresa Tath & Ana Bureaux de Serviços de Informática Ltda. (datas 2/6/2011, 3/6/2011 e 7/6/2011) , e os débitos existentes, no mesmo montante e datas, na conta específica do convênio (peças 27, p. 1-4; e 30, p. 11) . Ou seja, a apelante deixou de demonstrar que esses recursos foram destinados à mencionada empresa, tampouco que essa foi sequer contratada (termo de contrato, procedimento licitatório) . Em suma, não resta comprovado se os recursos do convênio, no valor de R$ 249.000,00, foram efetivamente destinados à consecução do objeto pactuado no 4º Termo Aditivo. [...]
	7.10. A não comprovação do nexo de causalidade financeira de R$ 249.000,00 em notas fiscais com a movimentação dos recursos na conta específica do convênio não é mera formalidade, mas ocorrência grave a ensejar irregularidade das contas, condenação em débito e aplicação de multa. Insta consignar que a ausência de indícios de locupletamento ou de desvio de recursos não é suficiente para elidir a necessidade de ressarcimento ao Erário. Frise-se, por oportuno, que não se está a tratar de desvio de finalidade, mas de não comprovação de recursos públicos." (g. n.)  
19.	Por fim, quanto à multa e ao seu fundamento legal, a decisão embargada assim registrou:
	"[...] 7.11. No que tange ao argumento de que seria necessária a aplicação dos princípios da razoabilidade e da proporcionalidade no caso concreto, tem-se que esse é medida evidente a ser observada em todas as decisões do TCU, não sendo diferente do caso concreto, em que o dano ao Erário foi imputado no valor histórico dos recursos não comprovados (R$ 249.000,00) e, a multa, aplicada em conformidade com o art. 57 da Lei 8.443/1992. Ademais, os recorrentes não trouxeram aos autos elementos comprobatórios a indicar o não atendimento, no presente processo, aos retromencionados princípios. [...]
	7.13. No que concerne à questão da responsabilidade subjetiva especificamente com base na Lei 13.655/2018 (Lei de Introdução às Normas do Direito Brasileiro - LINDB) , cabe assinalar que as alterações promovidas pela norma legal, em especial a inclusão do art. 28, não provocam modificação nos requisitos necessários à responsabilidade financeira pelo débito - o dever de indenizar os prejuízos ao Erário permanece sujeito à comprovação de dolo ou culpa (Acórdão 2391/2018-TCU-Plenário, rel. Ministro Benjamin Zymler, e 5.547/2019-1ª Câmara, rel. Ministro Benjamin Zymler) .
	7.14. Importa mencionar, ainda, que, na aplicação de sanções, o TCU deve considerar a natureza e a gravidade da infração, os danos que delas provieram para a Administração Pública, as circunstâncias agravantes ou atenuantes e os antecedentes do agente, nos termos do art. 22, § 2º (Acórdão 2463/2019-TCU-Primeira Câmara, rel. Ministro Bruno Dantas) . Para fins de aplicação de sanções pelo TCU, deve-se verificar a ocorrência de culpa grave ou dolo do administrador público (Acórdão 11762/2018-TCU-Segunda Câmara, rel. Ministro-Substituto Marcos Bemquerer) . 
	7.15. Para fins do exercício do poder sancionatório do TCU, erro grosseiro é o que decorreu de grave inobservância do dever de cuidado, isto é, que foi praticado com culpa grave (Acórdão 1689/2019-TCU-Plenário, rel. Ministro Augusto Nardes, 2.924/2018-Plenário, rel. Ministro José Múcio Monteiro, e 2.391/2018-Plenário, rel. Ministro Benjamin Zymler) . 
	7.16. In casu, conclui-se que a irregularidade cometida (impugnação de despesas, em face da não comprovação da efetiva transferência dos recursos para a empresa prestadora do serviço e a contratação direta, sem cotação prévia de preços no mercado) foi praticada pela entidade Acessibilidade Brasil e por Guilherme de Azambuja Lira, no mínimo, com culpa grave (por negligência e/ou imprudência) , tendo eles assumido todos os riscos envolvidos na prática do ato administrativo, pois era de se esperar deles o pleno cumprimento das cláusulas segunda, inciso II, item 2.3, e décima do Convênio 2.197/2008 (Siafi 643916) - peça 45, p. 2 e 9-10.  
	7.17. Efetivamente, para fins de responsabilização perante o TCU, pode ser tipificado como erro grosseiro o descumprimento de regra expressa em instrumento de convênio. Tal conduta revela nível de atenção aquém ao de uma pessoa com diligência abaixo do patamar médio, o que configura culpa grave, passível de multa (Acórdão 2681/2019-TCU-Primeira Câmara, rel. Ministro Benjamin Zymler) .
	7.18. Salienta-se, por oportuno, não haver nos presentes autos elementos hábeis a comprovar a ocorrência de circunstâncias práticas, ainda que de ordem estrutural, a limitar ou condicionar a ação do ora recorrente na comprovação de que recursos do convênio, no valor de R$ 249.000,00, foram efetivamente destinados à consecução do objeto pactuado no 4º Termo Aditivo.  
	7.19. Em face do exposto, propõe-se a rejeição da tese do recorrente, sem prejuízo da retificação alvitrada no subitem 7.12 supra. [...]
	8.1. Os apelantes argumentam não ter sido verificada a fundamentação das condutas (individualização das condutas) a ensejar aplicação de sanção a Guilherme de Azambuja Lira, além de que a condenação e a aplicação teriam sido totalmente genéricas (peça 156, p. 21-23) . Argumentam, também, que a condenação demonstraria medida ilegal e desproporcional (peça 156, p. 3) .
	Análise:
	8.2. Não merecem prosperar as argumentações dos apelantes. Com efeito, a conduta dos responsáveis foi devidamente delimitada na matriz de responsabilização à peça 56 e na instrução à peça 57, p. 2-4; salientando-se que as condutas dos responsáveis estão individualizadas, mas são idênticas entre si. A condenação dos responsáveis foi deveras específica, tendo sido ocasionada pela irregularidade consistente na não comprovação da boa e regular aplicação de recursos do convênio no valor de R$ 249.000,00.  
	8.3. Nesse diapasão, cabe mencionar o Acórdão 2763/2011-TCU-Plenário, rel. Ministro-Substituto Augusto Sherman, o qual firmou entendimento, posteriormente fixado na Súmula TCU 286, no sentido de que, na hipótese em que a pessoa jurídica de direito privado seja convenente e beneficiária de transferências voluntárias de recursos públicos da União, tanto a entidade privada como os seus dirigentes atuam como gestores públicos e devem comprovar a regular aplicação dos recursos públicos. 
	8.4. Por fim, deve-se esclarecer que a imputação da multa foi consequência direta da condenação em débito, tendo sido aplicada em dosimetria permitida pelo art. 57 da Lei 8.443/1992. Salienta-se, nesse ponto, que as multas foram aplicadas individualmente (para cada responsável) em valor idêntico (R$ 42.000,00) , até porque as condutas foram as mesmas. Desse modo, não há que se questionar a legalidade e a proporcionalidade da condenação em débito (literal) e da aplicação da multa (proporcional ao débito) ." (g. n.) 
20.	Observa-se, portanto, que, diferentemente do que pretendem fazer crer os embargantes, não há omissão ou contradição a ser corrigida na decisão recorrida.
21.	Ademais, como é sabido, a contradição objeto de embargos de declaração deve estar contida dentro dos termos do inteiro teor da deliberação atacada. Sob esse ponto de vista, não há vício a ser corrigido, pois a decisão vergastada não apresentou proposições inconciliáveis entre si.
22.	Além disso, acerca da natureza dos embargos declaratórios, julgo relevante transcrever o seguinte excerto do elucidativo Acórdão 3339/2013-TCU-Primeira Câmara: 
	"A omissão para o acolhimento dos declaratórios é a que diz respeito à questão que deveria ter sido apreciada pelo colegiado, mas não o foi. Não constitui omissão ou contradição a adoção de entendimento diverso do preferido pela parte, segundo seus próprios critérios de justiça e de acordo com sua particular interpretação das leis e da jurisprudência. Não há falar em omissão quando o acórdão analisa todas as questões submetidas a exame e as decide com base em teses jurídicas, jurisprudência, interpretação de leis e análise dos fatos que são diversos dos que os jurisdicionados entendem como mais adequados. "
23.	Logo, devem ser rejeitados os presentes embargos.
24.	Com efeito, os argumentos apresentados corroboram a constatação de que os embargantes se insurgem contra o mérito da decisão deste Tribunal, sem fundamentos aptos a demonstrar qualquer omissão ou contradição, essenciais à apreciação de embargos declaratórios, transmudando o objetivo estrito desta espécie processual - o que é inaceitável.
25.	Diante do exposto, voto para que o Tribunal adote o acórdão que ora submeto à deliberação deste Colegiado.
TCU, Sala das Sessões, em 7 de fevereiro de 2023.
BENJAMIN ZYMLER 
Relator